【裁判字號】    89,台上,2078
【裁判日期】    890420
【裁判案由】    誣告
【裁判全文】
最高法院刑事判決                              八十九年度台上字第二○七八號
    上訴人  甲○○
    被  告  乙○○
右上訴人因自訴被告誣告案件，不服台灣高等法院中華民國八十七年二月二十四日第
二審判決（八十七年度上訴字第二八九號，自訴案號：台灣新竹地方法院八十六年度
自字第一○八號），提起上訴，本院判決如左：
    主  文
原判決撤銷，發回台灣高等法院。
    理  由
本件原判決以自訴意旨略以被告乙○○與上訴人即自訴人甲○○為兄弟關係。惟被告
從未顧念手足之情，屢與兄弟姊妹間糾紛爭執，更因積欠上訴人款項不還，迭經催討
而心生不滿。遂於民國八十五年三月十日，明知上訴人並未為任何恐嚇言行，竟基於
使上訴人受刑事追訴之故意，虛捏上訴人於前開時日九時五十分許，在關西鎮東平里
營區公墓為母掃墓途中，手持一尺長類似番刀或開山刀之兇器向其揮舞，並出言恐嚇
稱：「不准你來掃墓，要不然我就砍掉你」等語，致其心生畏懼等不實之情，向管區
派出所及台灣新竹地方法院檢察署誣告上訴人涉犯恐嚇罪嫌。嗣經法院判決無罪確定
。因認被告涉有刑法第一百六十九條之誣告罪嫌。經審理結果，以第一審認被告犯罪
不能證明，而諭知被告無罪，為無不合，予以維持，駁回上訴人在第二審之上訴，固
非無見。
惟查：(一)按當事人於審理事實之法院本可隨時請求調查有利之證據，如對於上訴人所
舉證人之證言，不予採取，自應說明其證言有何瑕疵而不予採取之理由，不能以上訴
人於審理中始行舉證，係屬事後串證迴護無可憑信，而悉予摒棄，否則其自由判斷職
權之運用，即與證據法則有違。證人葉釗坤、彭桂英、葉文政於上訴人被訴恐嚇案件
審理中，均證述稱並未看見上訴人持刀恐嚇被告等語，此部分之證言乃對於上訴人有
利之證據，而上訴人與被告既為同胞兄弟，則上訴人之至親，自亦為被告之至親。原
判決僅於理由內謂該證人三人與上訴人為至親，彼等與上訴人之關係較諸與被告之關
係為密切良好，果其等於當天確有全程目睹上訴人與被告爭執之情形，並確知上訴人
並無持刀恐嚇被告之情事，何以於上開恐嚇案件警訊及偵查中均未出面為有利於上訴
人之陳述，直至法院審理中始為有利於上訴人之證詞？則彼等三人之證詞有無偏頗？
是否事後迴護自訴人？實非無疑等情。對於證人等之證言有何瑕疵而不予採取，並無
一語涉及，揆諸首揭說明，自屬違法。(二)原判決先於理由謂被告於第一審及原審審理
中辯稱證人葉釗坤、彭桂英、葉文政到達墓園後即先提祭品去掃墓，並未目睹上訴人
與被告爭吵之過程等語，似非無稽（見原判決第二頁背面倒數第六行）。嗣後又謂上
訴人及其所舉之證人又均不諱言上訴人當天有與被告發生爭吵等情（見原判決第三頁
第一行）。一則謂該等證人未目睹上訴人與被告爭吵之過程，一則謂該等證人又均不
諱言上訴人當天有與被告發生爭吵，顯然原判決理由之說明前後矛盾，難認適法。上
訴意旨執以指摘原判決不當，非無理由，應認有發回更審之原因。
據上論結，應依刑事訴訟法第三百九十七條、第四百零一條，判決如主文。
中      華      民      國    八十九    年      四      月      二十    日
                              最高法院刑事第八庭
                                  審判長法官  吳  雄  銘
                                        法官  池  啟  明
                                        法官  石  木  欽
                                        法官  郭  毓  洲
                                        法官  吳  三  龍
      右正本證明與原本無異
                                              書  記  官
中      華      民      國    八十九    年      四      月    二十四    日


司法院資訊處製作；財團法人民間司法改革基金會備份。
